臺灣臺北地方法院民事裁定　　　　　　100年度財管字第118號
聲　請　人　陳進發
相　對　人
即 失蹤 人　陳日月　　　最後.
財產管理人　張文輝律師
關　係　人　財政部國有財產局臺灣北區辦事處
法定代理人　陳文龍
上列聲請人聲請指定陳日月之財產管理人事件，本院裁定如下：
    主  文
指定張文輝律師為失蹤人陳日月之財產管理人。
聲請程序費用由聲請人負擔。
    理  由
一、本件聲請意旨略以：相對人陳日月為新北市○○區○○段三
    二九地號田地（下稱系爭田地）之所有權人，聲請人為系爭
    田地之承租人，然因相對人現行蹤不明又未受死亡宣告，爰
    依非訟事件法第一百零九條規定，聲請選任張文輝律師擔任
    相對人之財產管理人。
二、按失蹤人失蹤後，未受死亡宣告前，其財產之管理，依非訟
    事件法之規定；失蹤人未置財產管理人者，其財產管理人依
    下列順序定之：一配偶。二父母。三成年子女。四與失蹤人
    同居之祖父母。五家長。不能依前項規定定財產管理人時，
    法院得因利害關係人或檢察官之聲請，選任財產管理人。民
    法第十條、非訟事件法第一百零九條第一項、第二項定有明
    文。而民法第十條及非訟事件法訂立失蹤人財產管理制度之
    目的，在於當事人若失蹤，離去其住所居所，而生死不明，
    則其有關的權利義務，如財產的管理等，將無法確定，此種
    狀態，若任其長久繼續，對於利害關係人及社會均屬不利，
    故有選任財產管理人代為處理財產之必要。
三、經查：(一)依聲請人提出系爭田地之土地台帳、人工作業登記
    簿、重造前舊簿、現今電腦登記謄本等資料，顯示相對人陳
    日月確實無法查明其年籍資料及確切住居所；(二)民事訴訟法
    第三百五十五條第一項之規定：「文書，依其程式及意旨得
    認作公文書者，推定為真正。」，相對人陳日月之姓名既登
    記於土地謄本，自應推定確有其人存在，然自臺灣光復以來
    ，歷多次行政區域變更，均未出現相對人聲請變更個人資料
    之情形，對其名下財產置之不理，足信相對人陳日月確已失
    蹤；(三)聲請人主張其與承租相對人陳日月所有系爭田地，此
    有耕地租約、台北縣新店市公所函影本各一件在卷可稽，且
    相對人陳日月失蹤多年，財產未為管理，足信並無非訟事件
    法第一百零九條第一項法定財產管理人存在，是聲請人自得
    以利害關係人之身分，聲請本院選任財產管理人，但指定何
    人為財產管理人，應由本院依法審酌，不受聲請人所提人選
    之拘束；(四)本件經詢問關係人財政部國有財產局臺灣北區辦
    事處之意見，該處覆函稱：「本案聲請人僅係為處理土地上
    三七五租約給付地租之事宜，且已陳報有律師表明有意願擔
    任失蹤人陳日月之財產管理人，基於律師之專業法律素養及
    職業倫理，應可期其得公平、公正依法處理相關事務，建請
    貴院參酌當事人意願予以選任。」（參卷內關係人一百年十
    一月二十三日覆函），再參酌張文輝律師業已提出台大農工
    系畢業證書、律師證書、律師證影本各一件，以及財產管理
    人就任同意書，證明其擔任本件財產管理人之意願與能力，
    爰指定張文輝律師為相對人陳日月之財產管理人。
四、依非訟事件法第二十一條第一項前段，裁定如主文。
中    華    民    國   100    年    11    月    28    日
                        家事法庭法  官  文衍正
以上正本證明與原本無異
如不服本裁定應於送達後10日內向本院提出抗告狀，並繳納抗告
費新臺幣1,000元。
中    華    民    國   100    年    11    月    28    日
                                書記官  蔡沛圻